臺灣高等法院刑事裁定
110年度抗字第816號
抗  告  人  
即  受刑人  吳文賓


                    （現於法務部○○○○○○○○○○○執行中）
上列抗告人因聲請定其應執行刑案件，不服臺灣士林地方法院中
華民國110年4月27日110年度聲字第409號裁定，提起抗告，本院
裁定如下：
    主  文
抗告駁回。                                              
    理  由
一、原裁定意旨略以：抗告人即受刑人吳文賓（下稱抗告人）因
    犯竊盜等案件，先後經臺灣新北地方法院及原審法院判處如
    原裁定附表所示之刑，均經確定，各罪均為判決確定前所犯
    ，原審法院亦為最後事實審法院，有各該刑事判決書，及本
    院被告前案紀錄表在卷可按，而認聲請人聲請就原裁定如附
    表所示之罪合併定其應執行之刑為正當，應予定刑。原審法
    院依刑法第51條定應執行刑之外部界限及刑事訴訟法第370
    條第2、3項不利益變更禁止原則，考量附表編號1至3之罪，
    經臺灣新北地方法院以109年度聲字第4723號裁定定應執行
    有期徒刑11月確定，附表編號4、5所示之罪，經原審以109
    年度審易字第1905號判決定應執行有期徒刑8月確定，並依
    定應執行刑之內部界限之拘束，在上開曾定應執行刑加計未
    定應執行刑之1年7月總和範圍內定應執行刑，並審酌抗告人
    所犯如附表所示各罪之犯罪類型、犯行時間、行為態樣，所
    犯各罪法律目的、違反行為之嚴重性、暨所犯數罪為整體非
    難評價，並貫徹量刑公平正義理念等內部界限，定其應執刑
    有期徒刑1年4月，並諭知易科罰金之折算標準等語。
二、抗告意旨略以：量刑輕重雖屬事實審法院依職權自由裁量事
    項，但非無法律上規定之限制，應受比例原則之限制，即裁
    量應兼衡罪責相當及特別預防之刑罰目的，具體審酌整體犯
    罪過程之各罪關係，及罪數所反應行為人之人格及犯罪傾向
    等情狀，綜合判斷，妥適裁量，並參照實務上有學者主張在
    定應執行刑累進遞減的原則上，數罪併罰時，具體審酌整體
    犯罪過程之各罪關係，宜予各刑相加後酌減3分之1以上定刑
    ，爰依法提起抗告，請給抗告人公平裁定等語。
三、按裁判確定前犯數罪者，併合處罰之。數罪併罰，有二裁判
    以上宣告多數有期徒刑者，於各刑中之最長期以上，各刑合
    併之刑期以下，定其應執行之刑期，但不得逾30年，刑法第
    50條第1項第1款前段、第51條第5款、第53條定有明文。至
    數罪併罰如何定其應執行刑，屬事實審法院自由裁量之職權
    ，倘其所酌定之執行刑，並未違背刑法第51條各款所定之方
    法或範圍（即法律之外部性界限），亦無明顯違背平等原則
    、比例原則或整體法律秩序之理念（即法律之內部性界限）
    ，即不得任意指為違法或不當（最高法院109年度台抗字第8
    64號裁定意旨參照）。又刑事訴訟法第370條第2項、第3項
    ，已針對第二審上訴案件之定其應執行之刑，明定有不利益
    變更禁止原則之適用；而分屬不同案件之數罪併罰有應更定
    執行刑之情形，倘數罪之刑，曾經定其執行刑，再與其他裁
    判宣告之刑定其執行刑時，在法理上亦應同受此原則之拘束
    。亦即，另定之執行刑，其裁量所定之刑期，不得較重於前
    定之執行刑加計後裁判宣告之刑之總和。又法院於裁量另定
    應執行刑時，祗須在不逸脫上開外部性界限範圍內為衡酌，
    而無全然喪失權衡意義，或其裁量行使顯然有違比例原則之
    裁量權濫用之例外情形，並不悖於定應執行刑之恤刑目的者
    ，即無違裁量權之內部性界限，不得僅憑所定應執行之刑期
    ，略少於前定、已失效之執行刑加計之總和，即指為違法（
    最高法院101年度台抗字第848號裁定、109年度台抗字第852
    號裁定意旨參照）。
四、經查：
（一）抗告人前因犯竊盜等案件，經原審及臺灣新北地方法院判
      決如附表所示之刑均確定在案，經核符合數罪併罰有二裁
      判以上，定應執行之刑之要件，有各該刑事判決及聲請簡
      易判決處刑書、裁定及本院被告前案紀錄表均在卷可參，
      本件原審依檢察官聲請定應行刑，為上開案件犯罪事實最
      後判決之法院，依前開規定，自應依刑法第51條規定定其
      應執行之刑。　　　
（二）抗告人所犯附表所示之罪，各刑中之最長期為有期徒刑6
      月，各刑合併之刑期為2年2月，此為量刑自由裁量權之外
      部性界限。是原裁定就前開所示之罪所處之刑，定其應執
      行刑為有期徒刑1年4月，顯未逾越刑法第51條第5款之外
      部性界限。
（三）又原裁定審酌抗告人所犯附表各罪之犯罪型態，分別為施
      用第二級毒品罪（附表編號1至3）、竊盜罪（附表編號4
      至5）等罪，已考量抗告人所犯上開各罪責任非難重複程
      度及對全體犯罪為整體之非難評價，並參照上述本案定執
      行刑之外部界限，原裁定所定之刑已給予抗告人適度之刑
      罰折讓，符合法律授與裁量權之目的，亦無裁量行使顯然
      有違比例、平等、罪刑相當諸原則之裁量權濫用情形。原
      裁定復已審酌如附表編號1至3所示之罪，前經臺灣新北地
      方法院以109年度聲字第4723號裁定定應執行有期徒刑11
      月確定，及所犯附表編號4、5所示之罪，經原審法院以10
      9年審易字第1905號判決，定應執行有期徒刑8月確定。是
      原裁定亦未違反不利益變更禁止之原則。則原裁定係在量
      刑權之法律拘束性原則下為裁量，並無違法可言。
（四）至於抗告意旨所稱學者主張有計算公式可以將數罪相加後
      酌減3分之1以上之理論，然其他判決之量刑，及學者研究
      論理等，因每件犯罪基礎事實、所生危害及犯罪動機、目
      的、手段等，均有不同，亦即各個案件情節不同，所為刑
      罰之量定自屬有別，自難任意比附援引，憑為指摘依據，
      不得據為本件之合法上訴理由，亦無拘束本案之效力（最
      高法院102年度台上字第4310號判決、102年度台抗字第93
      2號裁定意旨參照），是抗告人雖舉學者主張數罪並罰宜
      以各刑相加後酌減3分之1云云，然所舉空泛，且個案具體
      情節不一，顯不宜以機械性套用酌減比例方式作為審酌定
      應執行刑之量刑依據，及審酌原裁定酌定之刑是否適當之
      判斷基礎，況抗告人所犯附表編號1至3係屬同質性之施用
      第二級毒品罪，經法院定應執行刑時，即已斟酌此情，合
      併予以適度減少總刑期為有期徒刑11月確定（已酌減4月
      ），而受刑人另犯如附表編號4、5所示之罪，係屬同質性
      之竊盜罪，原審據此定其應執行刑為有期徒刑8月（已酌
      減3月），就上開案件定應執行刑時，又再予酌減，酌減
      折讓已逾原刑度合計3分之1以上。是原裁定並無失衡或有
      違比例、平等原則之情，核屬法院裁量職權之適法行使，
      抗告意旨此部分所指，尚乏所據。受刑人仍執前詞請求從
      輕定其應執行刑，顯屬無據。　　
五、綜上所述，原裁定所定之應執行刑，並未逾越外部性界限，
    復未違反比例原則、平等原則、責罰相當原則等自由裁量權
    之內部性界限，並無全然喪失權衡意義或裁量權濫用之情形
    ，復已參酌不利益變更禁止原則。抗告人抗告請求撤銷原裁
    定，為無理由，應予駁回。
據上論結，應依刑事訴訟法第412條，裁定如主文。 
中　　華　　民　　國　　110 　年　　5 　　月　　26　　日
                  刑事第十四庭  審判長法　官  黃斯偉
                                      法　官  許泰誠
                                      法　官  程克琳
以上正本證明與原本無異。
不得再抗告。
                                      書記官  劉靜慧
中　　華　　民　　國　　110 　年　　5 　　月　　27　　日